【裁判字號】    94,訴,433
【裁判日期】    950922
【裁判案由】    拆屋還地等
【裁判全文】
臺灣彰化地方法院民事判決  94年度訴字第433號
原        告  午○○
法 定代理 人  卯○○
訴 訟代理 人  柯開運律師
被        告  乙○○
              丁○○
              巳○○○
              癸○○
              辰○○○
              子○○
              辛○○
              丑○○
              甲○○
              丙○○
上 列十人 共
同訴訟代理人  林永貹律師
被        告  寅○○      住同上街18號
上列當事人間請求拆屋還地等事件，經本院於民國95年8月25日
言詞辯論終結，茲判決如下：
    主      文
被告乙○○應將坐落彰化縣鹿港鎮○○段九三九地號土地上如附
圖所示編號Ａ面積六二‧四平方公尺之房屋、編號Ｃ面積０‧二
四平方公尺之鐵筋、編號Ｄ面積０‧一九平方公尺之鐵筋、編號
Ｅ面積０‧三平方公尺之鐵筋、編號Ｆ面積０‧０六平方公尺之
鐵筋、編號Ｇ面積０‧二一平方公尺之鐵筋、編號Ｈ面積０‧二
七平方公尺之鐵筋；及坐落同上段九三五地號土地上如附圖所示
編號Ａ面積九四‧三四平方公尺之房屋、編號Ｂ面積三八‧五四
平方公尺之房屋、編號Ｆ面積０‧二二平方公尺之鐵筋、編號Ｇ
面積０‧一八平方公尺之鐵筋、編號Ｈ面積０‧二七平方公尺之
鐵筋、編號Ｉ面積０‧二七平方公尺之鐵筋、編號Ｊ面積０‧二
平方公尺之鐵筋、編號Ｋ面積０‧二七平方公尺之鐵筋、編號Ｌ
面積０‧二八平方公尺之鐵筋、編號Ｍ面積０‧三平方公尺之鐵
筋、編號Ｎ面積０‧三平方公尺之鐵筋、編號Ｏ面積０‧三平方
公尺之鐵筋、編號Ｐ面積０‧一七平方公尺之鐵筋拆除，並將前
開兩筆土地返還原告。
被告乙○○應給付原告新台幣貳佰拾貳萬壹仟陸佰柒拾壹元，
及自民國九十四年六月二十二日起至清償日止，按年息百分之五
計算之利息。
被告乙○○應自民國九十四年一月一日起至返還前開兩筆土地之
日止，按月給付原告新台幣萬伍仟壹佰柒拾柒元。
原告其餘之訴駁回。
訴訟費用由被告乙○○負擔。
本判決主文第一項於原告以新台幣柒佰萬零壹仟柒佰壹拾捌元為
被告乙○○供擔保後，得假執行；但被告乙○○如於執行標的物
拍定、變賣或物之交付前，以新台幣貳仟壹佰萬零伍仟壹佰伍拾
陸元為原告預供擔保，得免為假執行。
本判決主文第二項於原告以新台幣柒拾柒萬仟捌佰玖拾元為被
告乙○○供擔保後，得假執行；但被告乙○○如於執行標的物拍
定、變賣或物之交付前，以新台幣貳佰拾貳萬壹仟陸佰柒拾壹
元為原告預供擔保，得免為假執行。
本判決主文第三項於原告以新台幣貳拾萬肆仟伍佰壹拾元為
被告乙○○供擔保後，得假執行；但被告乙○○如於執行標的物
拍定、變賣或物之交付前，以新台幣柒拾萬仟伍佰肆拾元為原
告預供擔保，得免為假執行。
原告其餘假執行之聲請駁回。
    事實及理由
壹、程序方面：
一、按「訴狀送達後，原告不得將原訴變更或追加他訴。但有下
    列各款情形之一者，不在此限：七不甚礙被告之防禦及訴訟
    之終結者。」，民事訴訟法第255條第1項第7款定有明文。
    經查：原告於起訴後，追加寅○○為被告，追加聲明被告寅
    ○○應自後開建物遷出、應共同拆除後開建物及鐵筋，及應
    共同將後開土地返還原告，核與前開規定並無不合，應予准
    許。
二、次按「訴訟標的對於共同訴訟之各人必須合一確定者，適用
    下列各款之規定：‧‧‧二他造對於共同訴訟人中一人之行
    為，其效力及於全體。‧‧‧」，民事訴訟法第56條第2款
    定有明文。準此規定，可知他造對於共同訴訟人中一人之行
    為，其效力及於全體，其先決條件，乃訴訟標的對於共同訴
    訟之各人必須合一確定者，始足當之。經查：原告於起訴後
    撤回對於被告庚○○○、壬○○、己○○、戊○○等4人之
    訴訟，因本件之訴訟標的對於共同訴訟之各人無須合一確定
    ，理由詳如後述，自無前開規定之適用，則被告乙○○等人
    辯稱：因原告已撤回對於被告庚○○○等4人之訴訟，其效
    力及於其他被告，本件訴訟繫屬消滅，法院毋庸為任何裁判
    等語，容有誤會。
貳、實體方面：
一、原告主張：
  (一)坐落彰化縣鹿港鎮○○段935、939地號等2筆土地（重測前
    為鹿港段新興小段622-38、622-40地號，以下簡稱系爭土地
    ，或系爭935地號土地、系爭939地號土地）為原告所有，王
    成興（即被告辛○○、丑○○、甲○○、丙○○等人之被繼
    承人）、王成業（即被告丁○○、乙○○、巳○○○、癸○○、辰○○○、子○○等人之被繼承人）等2人於民國42年
    間向原告承租系爭土地建築房屋，房屋門牌為鹿港鎮○○路
    9號之1，嗣經門牌整編為鹿港鎮○○路94號（以下簡稱系爭
    建物）。王成業嗣於58年2月12日死亡後，始由王成興及被
    告乙○○、丁○○等3人於74年7月6日與原告訂立書面租賃
    契約（以下簡稱系爭租約），向原告續租系爭土地，租賃期
    間已於76年12月31日屆滿，而王成興則於89年1月30日死亡
    。被告乙○○於租賃期限屆滿後，仍繼續使用系爭土地，嗣
    經本院確定判決認定原告與被告乙○○之間有不定期限租賃
    契約關係存在。
  (二)被告乙○○未經原告同意，竟違反系爭租約第7條約定，擅
    自在系爭土地上搭建違章建物，即如附圖所示編號Ａ、Ｂ房
    屋（即系爭建物）係改建、增高部分，其餘編號鐵筋部分則
    為新建或增建部分，且被告尚積欠原告各年度系爭土地租金
    明細如下：87年新台幣（下同）211,061元、88年211,061元
    、89年211,061元、90年422,122元、91年422,122元、92年
    422,122元，合計1,899,549元。嗣經原告先後以郵局存證信
    函催告被告限期向原告繳納所積欠之租金，如逾期不付，即
    同時終止系爭租約，不另通知，惟未獲被告置理。茲因被告
    積欠之租金總額已逾2年以上，原告自得依法終止租約，爰
    再以起訴狀繕本之送達，作為終止租約之意思表示。
  (三)系爭租約既經合法終止，被告即屬無權占有系爭土地，且依
    系爭租約第4條第2項第5款約定，被告逾期4個月不繳納租金
    者，出租人得隨時終止租約，承租人應無條件拆屋還地。是
    原告亦得依前開約定，請求被告無條件拆屋還地。
  (四)系爭租約終止後，被告無權占用系爭土地，致原告不能使用
    收益，並受有相當於租金之損害，經計算後，原告每月所受
    相當於租金之損害額為35,177元（計算式：422,122÷12≒
    35,177元，小數點以下四捨五入）。原告自得請求被告給付
    93年受有相當於租金之不當得利422,122元，及自94年1月1
    日起至返還系爭土地之日止，按月給付原告35,177元。
  (五)被告寅○○並無任何權利，竟在系爭建物經營牡丹坊藝品店
    ，原告自得請求其自系爭建物遷出。
  (六)爰依所有權人之物上請求權、不當得利等法律關係及系爭租
    約第4條第1項、第2項第5款約定，請求判決「(1)被告寅○○
    應自系爭建物遷出；(2)被告應將系爭939地號土地上如附圖
    所示編號Ａ面積62.4平方公尺之房屋、編號Ｃ面積0.24平方
    公尺之鐵筋、編號Ｄ面積0.19平方公尺之鐵筋、編號Ｅ面積
    0.3平方公尺之鐵筋、編號Ｆ面積0.06平方公尺之鐵筋、編
    號Ｇ面積0.21平方公尺之鐵筋、編號Ｈ面積0.27平方公尺之
    鐵筋，及坐落系爭935地號土地上如附圖所示編號Ａ面積
    94.34平方公尺之房屋、編號Ｂ面積38.54平方公尺之房屋、
    編號Ｆ面積0.22平方公尺之鐵筋、編號Ｇ面積0.18平方公尺
    之鐵筋、編號Ｈ面積0.27平方公尺之鐵筋、編號Ｉ面積0.27
    平方公尺之鐵筋、編號Ｊ面積0.2平方公尺之鐵筋、編號Ｋ
    面積0.27平方公尺之鐵筋、編號Ｌ面積0.28平方公尺之鐵筋
    、編號Ｍ面積0.3平方公尺之鐵筋、編號Ｎ面積0.3平方公尺
    之鐵筋、編號Ｏ面積0.3平方公尺之鐵筋、編號Ｐ面積0.17
    平方公尺之鐵筋拆除，並將前開兩筆土地返還原告；(3)被告
    應給付原告2,321,671元，及自起訴狀繕本送達被告之翌日
    起至清償日止，按年息百分之5計算之利息；(4)被告應自94
    年1月1日起至返還系爭土地之日止，按月給付原告35,177元
    ，並陳明願供擔保，請准宣告假執行。」等語。
二、被告辯稱：
  (一)系爭建物係王成興、王成業之遺產，在分割遺產前各繼承人
    對於遺產之全部為公同共有，而關於所有權以外之公同共有
    物處分及其他之權利行使，應得公同共有人全體之同意，則
    系爭租約，並未經全體被告同意，即不得拘束被告。
  (二)被告應繳之租金，係以系爭土地每年所繳納之地價稅加計2
    成為基準，此由午○○93年度第5屆第2次信徒代表大會會議
    手冊中記載可知，原告所有96筆土地之租金總預算收入為10
    0萬元，足證兩造合意被告每年應繳租金為10,076元。因原
    告自70年起已超收租金共3,004,574元。是縱認被告應給付
    原告租金，則被告有權以已溢付之租金抵銷之。
  (三)系爭建物係於46年間所興建，原告並於興建之初及興建完成
    後出具承諾書，同意興建房舍並進行後續維護修繕，被告乙○○僅就系爭建物原狀進行維護修繕，並未另行建造其他建
    物，依原告上開承諾書所示，原告應完全配合而不得任意阻
    撓，則原告主張被告違約使用，顯與事實不符。
  (四)被告乙○○為完整規劃利用系爭土地，於90年間向原告詢問
    有否另行新建房舍之可能，原告之法定代理人乃與被告乙○○協議，以同意被告乙○○另行建造房舍為前提，將系爭土
    地2分之1之範圍歸還原告，其餘繼續交由被告乙○○使用，
    而另行約定租金額，是原告所開立之租金收據方特別載明2
    分之1。嗣經被告乙○○簽發面額合計913,183元之票據予原
    告並承兌後，方依其法定代理人之指示進行整建工程。詎原
    告竟百般刁難被告乙○○之工程，是被告乙○○於系爭土地
    上設立鐵筋係依原告指示，原告訴請被告拆除，顯無理由。
  (五)從而，原告請求為無理由，故請求駁回原告之訴，並陳明如
    受不利益之判決，願供擔保，請准免為假執行等語。
三、兩造不爭執事項：
  (一)被告丁○○、乙○○、巳○○○、癸○○、辰○○○、子○○等人為王成業之繼承人，被告辛○○、丑○○、甲○○、
    丙○○等人為王成興之繼承人。
  (二)王成業、王成興等2人於42年間向原告承租系爭土地建築系
    爭建物，原門牌為鹿港鎮○○路9號之1，嗣經門牌整編為鹿
    港鎮○○路94號。王成業嗣於58年2月12日死亡，由王成興
    及被告乙○○、丁○○等3人於74年7月6日與原告訂立系爭
    租約，續租系爭土地，租賃期間於76年12月31日屆滿，而王
    成興於89年1月30日死亡。被告乙○○於上開租賃期限屆滿
    後，繼續使用系爭土地，經本院以92年度簡上字第111號民
    事確定判決認定被告乙○○與原告之間有不定期限租賃關係
    存在。
  (三)被告乙○○各年度繳納租金之情形如下：87年繳211,061元
    、88年繳211,061元、89年繳211,061元、90年起迄今均未繳
    納。
  (四)原告於93年11月15日以郵局存證信函通知被告乙○○應於接
    到存證信函30日內繳納前開積欠租金，逾期未繳，則同時終
    止系爭租約，被告乙○○已於同日收到該存證信函，惟仍未
    繳納租金。
四、原告與被告乙○○之間就系爭土地存有不定期租賃關係，是
    以本件爭點之所在，乃在於前開租賃關係是否仍存於原告與
    其他被告之間？承租人所積欠之租金若干元？何人須負給付
    租金之義務？何人須負拆屋還地之義務？被告寅○○有無自
    系爭建物遷出之義務？
五、原告雖主張前開租賃關係除存於原告與被告乙○○之間外，
    尚存於原告與其餘被告之間等語，惟未據原告提出相關租賃
    契約或其他具體證據以實其說。況查：王成業、王成興等2
    人於42年間向原告承租系爭土地建築系爭建物，直至王成業
    死後10數年，始由王成興及王成業之子乙○○、丁○○於74
    年7月6日與原告換約，租賃期限至76年12月31日屆滿，其餘
    王成業之繼承人則未參與原告換約，業如前述；再參酌卷附
    被繼承人王成業之繼承系統表、拋棄繼承（對被繼承人王人
    祥）准予備查通知影本，及庚○○○、壬○○、己○○、戊○○等人於94年7月4日提出之陳報狀記載：「一本案原向原
    告午○○承租土地之承租人王成業，於58年死亡後，該承租
    案已由其次男丁○○及三男乙○○與原告於76年重新訂約在
    案，故與其長男王人祥或王成業其他女兒已無相關。二又王
    成業之長男王人祥於77年9月19日死亡，繼承人庚○○○、
    壬○○、己○○及戊○○等均於77年10月20日辦理拋棄繼承
    ‧‧‧，原告不查，竟將不相干人等一併列為被告（此部分
    訴訟業經原告於95年3月22日具狀撤回），已造成吾等之困
    擾及傷害‧‧‧」等語，可知未參與換約之王成業其餘繼承
    人即其配偶王陳素琴（已於91年10月23日死亡，此部分訴訟
    業經原告於94年8月12日具狀撤回）、長男王人祥（已於77
    年9月19日死亡）、長女即被告巳○○○、次女即被告癸○○、三女即被告辰○○○、六女即被告子○○等人，早已無
    意成為系爭土地之承租人，由此足可推認渠等已同意或默許
    被告乙○○等3人於74年7月間與原告換訂租約，始較符合渠
    等之真意。按租賃契約主體之變更，屬於更改或契約承擔之
    性質，非得原當事人同意不得為之，最高法院69年度台上字
    第2183號判例意旨可資參照。本件系爭土地之原始承租人係
    王成興、王成業等2人，嗣於74年間則改為王成興及被告乙○○、丁○○等3人，復經原租約當事人或其繼承人之同意
    或默許，核與前開判例意旨所指更改之性質相當，是前開租
    賃關係於74年間換約後僅存於原告與王成興及被告乙○○、
    丁○○之間，始與事實較為相符。又查：前開租賃關係於76
    年12月31日屆滿後，僅有被告乙○○繼續使用而已，至於其
    餘承租人丁○○、王成興部分，原告並未舉證渠等有繼續使
    用之事實，王成興之繼承人即被告辛○○、甲○○、丙○○
    、丑○○，及被告丁○○等人亦未抗辯有繼續使用之情形。
    據此，可知前開租賃關係關於承租人丁○○、王成興部分，
    既無原承租人仍為租賃物使用收益，而出租人不即表示反對
    意思之情事發生，自無不定期限繼續契約規定之適用。換言
    之，此部分租賃關係截至76年12月31日為止，已因租期屆滿
    而告消滅無訛。準此各情，原告主張除被告乙○○外之其餘
    被告與原告之間尚存有租賃關係，核與前開事證不符，尚難
    採信。
六、原告再主張被告乙○○自87年起至92年為止共積欠原告租金
    1,899,549元等語，被告乙○○雖不否認關於前開各年度繳
    納租金情形，但否認有欠租情事，辯稱：租金應以系爭土地
    每年應繳納之地價稅加計2成計算，且原告先前已溢收租金
    ，被告得主張抵銷等語。經查：系爭租約已於76年12月31日
    因租期屆滿，僅被告乙○○部分與原告尚存有不定期租賃關
    係而已，已如前述。按因租賃契約依民法第451條規定更新
    後，僅發生期限變更之效果，其餘內容，如租金及其他條件
    ，並未隨同變更，此觀最高法院64年度台上字第1579號判例
    意旨自明。準此判例意旨，可知原告主張關於被告乙○○應
    繳納租金仍應依系爭租約第4條第1項：「應繳租金按照當年
    公告地價現值百分之2.5，每年分1期繳納」之約定計算，核
    屬有據。至於被告乙○○辯稱：應以系爭土地每年所繳納之
    地價稅加計2成為基準，且有溢繳情形云云，核與前開事證
    不符，不足採信。茲以原告所提出系爭土地之地價第二類謄
    本及前開租金約定為標準，核算出被告乙○○自87年起至92
    年止各年度應繳納租金詳如附表一、二、三所示，即87 年
    起至88年截止各年度應繳納租金總額各為522,689元，89年
    起至92年截止各年度應繳納租金總額各為525,129元。準此
    各情，原告主張被告乙○○應自87年起至92年止各年度尚應
    給付原告租金之金額各為：211,061元、211,061元、211,06
    1元、422,122元、422,122元、422,122元，合計1,899,549
    元，並未逾系爭租約所約定之租金給付標準，洵屬有據。
七、原告又主張因被告乙○○積欠租金，系爭租約業經原告於93
    年11月間合法終止等語，被告乙○○則辯稱未欠租等語。經
    查，被告乙○○截至92年為止已積欠原告1,899,459元，逾
    期未繳顯已超過4個月以上，且已逾2年以上之租金總額。按
    「逾期（未繳租金）肆個月者，出租人得隨時終止租約‧‧
    ‧」、「承租人租金支付有遲延者，出租人得定相當期限，
    催告承租人支付租金，如承租人於其期限內不為支付，出租
    人得終止契約。租賃物為房屋者，遲付租金之總額，非達2
    個月之租額，不得依前項之規定，終止契約。其租金約定於
    每期開始時支付者，並應於遲延給付逾2個月時，始得終止
    契約。租用建築房屋之基地，遲付租金之總額，達2年之租
    額時，適用前項之規定。」，系爭租約第4條第2項第5款前
    段、民法第440條分別定有明文。從而，原告主張本於前開
    約定及法律規定，於93年11月間以郵局存證信函催告被告乙○○於接到存證信函30日內繳納租金，逾期未繳，即同時為
    終止租約之意思表示，不另通知，於法自無不合。據此，堪
    認原告主張系爭租約已於93年11月間合法終止乙節，亦堪採
    認。
八、原告復主張被告乙○○自93年起無權使用系爭土地，應每年
    給付原告相當於租金之不當得利422,122元等語。按「無法
    律上之原因而受利益，致他人受損害者，應返還其利益。」
    ，民法第179條前段定有明文。而無權占有他人房屋或土地
    ，可能獲得相當於租金之利益，此為吾人日常生活經驗常識
    。經查：系爭租約既經原告於93年11月間合法終止，則被告
    乙○○自93年間起就系爭土地難謂有合法使用權源。從而，
    原告主張被告乙○○應自93年起比照前開租金給付標準，按
    年給付原告相當於租金之不當得利422,122元，即應給付原
    告93年度之不當得利422,122元，及自94年1月1日起至返還
    系爭土地之日止，按月給付原告35,177元（計算式：422,12
    2÷12≒35,177，小數點以下四捨五入），於法亦無不合。
九、原告另主張被告乙○○有欠租且違約改建、增建、增高等情
    事，應無條件拆屋還地等語，被告乙○○雖不否認有改建、
    增建、增高等情事，但辯稱：被告有權修繕，且增建房屋永
    設鐵筋已徵得原告法定代理人同意等語。經查：系爭建物屬
    未保存登記之建物，原由王成業、王成興等2人向原告承租
    系爭土地後，於46年間以王成興為起造人所建造；原門牌為
    鹿港鎮○○路9之1號，嗣經整編為鹿港鎮○○路94號；其納
    稅義務人原為王成興，嗣於89年8月4日則因繼承變更納稅義
    務人為被告甲○○、丙○○等2人，應有部分各2分之1；再
    於90年6月8日因贈與變更納稅義務人為被告乙○○等情，此
    情有使用執照影本、房屋稅籍登記表影本附卷可參。按未經
    保存登記之建物，除有反證外，原則以該建物稅籍資料所載
    之納稅義務人為所有權人或已取得事實上處分權之人，此理
    甚明。是關於系爭建物之原始納稅義務人既為王成興，核與
    使用執照所載起造人王成興乙節相符，雖被告乙○○曾辯稱
    系爭建物係王成業出資建造，但未據提出相關證據以實其說
    ，揆諸前開說明，系爭建物可推認由王成興原始取得所有權
    ，惟因屬未保存登記之建物，固無法為所有權移轉登記，但
    其後經被告甲○○、丙○○等2人因繼承取得，其取得權利
    核屬事實上處分權之性質，最後再由被告乙○○因贈與而取
    得事實上處分權。準此，原告主張關於被告乙○○有拆除系
    爭建物之權能，堪予採信；至於原告主張其餘被告亦有拆除
    系爭建物之權能，核與前開事證不符，尚難採認。又查：被
    告乙○○固辯稱：如附圖所示鐵筋部分，其上原有房屋係經
    由原告之法定代理人同意拆除後所建造，並經其僱請之拆屋
    工人陳永瑟於本院審理90年度訴字第1089號履行同意建築事
    件到庭附和其說（參該事件卷宗第122頁）。惟查：系爭土
    地乃原告寺產，並非原告法定代理人之私人財產，豈容其法
    定代理人私相收授辦理之理？更何況關於原告寺產，尤其關
    於不動產現狀之變更或其他權利之設定，乃嚴格限制或妨礙
    原告使用收益等權利之行使，依其使用目的而言，其限制行
    使權利之期間短則數年，多則逾數10年，其利害關係不可不
    謂重大，為避免日後滋生糾葛，理應有同意之書面，或經原
    告信徒代表大會議決為據，以昭共守，始符合常理，豈能輕
    率地僅以空口白話代之？據此，足認被告乙○○辯稱：已獲
    得原告法定代理人同意乙節，不足採信。至於被告乙○○另
    辯稱：其依據原告先前出具之承諾書（45年8月6日出具），
    亦有權修繕系爭建物等語，惟原告與被告乙○○既已於74年
    6 月間重新訂立系爭租約，則雙方就租賃有關之權利義務自
    應以新約為準。按「逾期肆個月（未繳租金）者，出租人得
    隨時終止租約，承租人無條件拆屋還地，並不得異議。」、
    「承租人對本租約土地，應受左（下）列各項之約束：1.原
    來有建築物限於現狀使用，不得新建、增建、改建或增高。
    2.空放土地限作庭院，承租人不得作任何建築使用。」、「
    所有人對於無權占有或侵奪其所有物者，得請求返還之。對
    於妨害其所有權者，得請求除去之。」，系爭租約第4條第2
    項第5款後段、第7條、民法第767條前段、中段分別定有明
    文。經查：被告乙○○既無法證明已獲得原告同意修繕系爭
    建物及施設鐵筋，且有欠租之事實，則原告本於前開約定及
    法律規定，請求被告乙○○拆除系爭建物及鐵筋，並將系爭
    土地返還原告，自屬有據。
十、綜上所述，原告分別本於所有權人之物上請求權、不當得利
    等法律關係，及系爭租約第4條第1項、第2項第5款後段約定
    ，請求被告乙○○應系爭建物及鐵筋拆除，並將系爭土地返
    還原告；被告乙○○應給付原告2,321,671元（計算式：
    1,899,549 ＋422,122＝2,321,671），及自起訴狀繕本送達
    被告乙○○之翌日即94年6月22日起清償日止，按年息百分
    之5計算之利息；暨被告乙○○應自94年1月1日起至返還系
    爭土地之日止，按月給付原告35,177元，為有理由，應予准
    許，爰判決如主文第一、二、三項所示；逾此範圍之請求，
    為無理由，應予駁回。
十一、至於原告主張被告寅○○應自系爭建物遷出，並應共同拆除
    系爭建物及鐵筋、共同將系爭土地返還原告部分。經查：被
    告寅○○係被告乙○○之配偶，渠等夫妻在系爭建物共同經
    營牡丹坊藝品店，此情業據渠等陳明在卷，復有營業登記資
    料附卷可參。又查：被告寅○○並非系爭土地之承租人，亦
    非系爭建物及鐵筋之所有權人或建造人或其繼承人，其之所
    以使用系爭建物，顯然源於夫妻經營共同事業所致，故被告
    寅○○至多僅為被告乙○○之占有輔助人而已，難認其有獨
    立之無權占有關係。據此，原告請求被告寅○○應自系爭建
    物遷出，並應共同拆除系爭建物及鐵筋、共同將系爭土地返
    還原告，為無理由，應予駁回。
十二、原告及被告乙○○均陳明願供擔保聲請宣告假執行或免為假
    執行，經核原告勝訴部分，於法均無不合，爰分別酌定相當
    擔保金額宣告之。至於原告敗訴部分，其假執行之聲請，已
    失所依據，併予駁回。
十三、本件判決之基礎已臻明確，兩造其餘攻擊防禦方法及舉證，
    於判決之結果並無影響，自毋庸一一論列，附此敘明。
十四、訴訟費用之依據：民事訴訟法第79條。
中    華    民    國    95    年    9    月    22     日
                  民事第一庭    法      官  陳正禧
上正本證明與原本無異。
如對判決上訴，應於判決送達後20日內向本院提出上訴狀。
                                法院書記官  王宣雄
中    華    民    國    95    年    9    月    22     日
┌──────────────────────────────────┐
│臺灣彰化地方法院94年度訴字第433號拆屋還地等事件附表一（坐落彰化縣鹿 │
│港鎮○○段935地號土地應繳納租金計算式明細表）                       │
├────┬────┬──────┬─────────────────┤
│年度    │面積（平│公告現值（新│應納租金（計算式：公告現值×面積×│
│        │方公尺）│台幣，下同）│0.025，小數點以下四捨五入）       │
├────┼────┼──────┼─────────────────┤
│87年7月 │358.07  │46,365元    │415,048元                         │
├────┼────┼──────┼─────────────────┤
│88年7月 │同上    │46,365元    │415,048元                         │
├────┼────┼──────┼─────────────────┤
│89年7月 │同上    │46,380元    │415,182元                         │
├────┼────┼──────┼─────────────────┤
│90年7月 │同上    │46,380元    │415,182元                         │
├────┼────┼──────┼─────────────────┤
│91年7月 │同上    │46,380元    │415,182元                         │
├────┼────┼──────┼─────────────────┤
│92年7月 │同上    │46,380元    │415,182元                         │
└────┴────┴──────┴─────────────────┘
┌──────────────────────────────────┐
│臺灣彰化地方法院94年度訴字第433號拆屋還地等事件附表二（坐落同上段939│
│地號土地應繳納租金計算式明細表）                                    │
├────┬────┬──────┬─────────────────┤
│年度    │面積（平│公告現值    │應納租金（公告現值×面積×0.025， │
│        │方公尺）│            │小數點以下四捨五入）              │
├────┼────┼──────┼─────────────────┤
│87年7月 │207.3   │20,770元    │107,641元                         │
├────┼────┼──────┼─────────────────┤
│88年7月 │同上    │20,770元    │107,641元                         │
├────┼────┼──────┼─────────────────┤
│89年7月 │同上    │21,215元    │109,947元                         │
├────┼────┼──────┼─────────────────┤
│90年7月 │同上    │21,215元    │109,947元                         │
├────┼────┼──────┼─────────────────┤
│91年7月 │同上    │21,215元    │109,947元                         │
├────┼────┼──────┼─────────────────┤
│92年7月 │同上    │21,215元    │109,947元                         │
└────┴────┴──────┴─────────────────┘
┌──────────────────────────────────┐
│臺灣彰化地方法院94年度訴字第433號拆屋還地等事件附表三（坐落同上段935│
│,939地號土地合計應繳納租金計算式明細表）                            │
├─────┬────────────────────────────┤
│87年7月   │522,689元                                               │
├─────┼────────────────────────────┤
│88年7月   │522,689元                                               │
├─────┼────────────────────────────┤
│89年7月   │525,129元                                               │
├─────┼────────────────────────────┤
│90年7月   │525,129元                                               │
├─────┼────────────────────────────┤
│91年7月   │525,129元                                               │
├─────┼────────────────────────────┤
│92年7月   │525,129元                                               │
└─────┴────────────────────────────┘
 附圖：


司法院資訊處製作；財團法人民間司法改革基金會備份。
